臺灣板橋地方法院刑事判決　　　　　　 100年度易字第2757號
公　訴　人　臺灣板橋地方法院檢察署檢察官
被　　　告　王俊仁
上列被告因家庭暴力之妨害自由案件，經檢察官提起公訴（100
年度偵字第10270 號），本院判決如下：
    主  文
王俊仁犯強制罪，處拘役伍拾日，如易科罰金，以新臺幣壹仟元
折算壹日。
    事  實
一、王俊仁與俞孝怡前為同居之男女朋友關係，2 人間具有家庭
    暴力防治法第3 條第2 款之家庭成員關係。王俊仁於民國
    100 年3 月17日2 時50分許，在新北市○○區○○路與大同
    路口，與俞孝怡因分手糾紛而生爭執，俞孝怡遂攔停由范文
    祿駕駛之車牌號碼445-CV號營業用小客車（下稱計程車）而
    欲搭乘離去，詎王俊仁為加以阻撓，竟基於強制之犯意，徒
    手接續將俞孝怡強拉下上開計程車2 次，復拉扯俞孝怡之衣
    服，阻擋俞孝怡離去，而以此強暴方式妨害俞孝怡行使搭乘
    計程車及自由離去之權利。嗣經范文祿報警處理，始悉上情
    。
二、案經俞孝怡訴由新北市政府警察局三重分局報告臺灣板橋地
    方法院檢察署檢察官偵查起訴。
    理  由
壹、證據能力部分：
    按被告以外之人（包括證人、鑑定人、告訴人等）於審判外
    之陳述雖不符刑事訴訟法第159 條之1 至之4 等規定，然經
    當事人於審判程序同意作為證據，法院審酌該言詞陳述或書
    面陳述作成時之情況，認為適當者，亦得為證據；當事人、
    代理人或辯護人於法院調查證據時，知有刑事訴訟法第159
    條第1 項不得為證據之情形，而未於言詞辯論終結前聲明異
    議者，視為有前項之同意，同法第159 條之5 定有明文。立
    法意旨在於傳聞證據未經當事人之反對詰問予以核實，原則
    上先予排除。惟若當事人已放棄反對詰問權，於審判程序中
    表明同意該等傳聞證據可作為證據；或於言詞辯論終結前未
    聲明異議，基於尊重當事人對傳聞證據之處分權，及證據資
    料愈豐富，愈有助於真實發見之理念，且強化言詞辯論主義
    ，使訴訟程序得以順暢進行，上開傳聞證據亦均具有證據能
    力。查本件下列所引用之被告以外之人於審判外之供述或非
    供述證據，因檢察官、被告王俊仁已於本院準備程序及審判
    程序時均表示無意見（見本院卷第22頁），且迄至言詞辯論
    終結前均未聲明異議，而本院審酌上開供述或非供述等證據
    資料製作時之情況，無不當取供及證明力明顯過低之瑕疵，
    認以之作為證據應屬適當，揆諸前開規定，本院亦認為均應
    有證據能力。
貳、實體部分：
一、訊據被告王俊仁對於上揭時、地有拉扯告訴人俞孝怡之事實
    固坦承不諱，惟矢口否認有何強制犯行，辯稱：伊認為告訴
    人是現行犯，希望她可以跟伊去警察局，但是因為告訴人不
    肯，硬要上計程車，所以伊就不讓她上車，當時伊也同意計
    程車司機報警，而伊認為告訴人是現行犯的原因，是她當時
    佩戴的眼鏡，是她在看守所時伊配給她的，伊要跟她拿回來
    ，伊認為她有侵占的犯罪云云（見本院卷第21頁背面）。經
    查：
  (一)訊據被告對於100 年3 月17日2 時50分許，其在新北市○○
    區○○路與大同路口，徒手將告訴人拉下范文祿所駕駛之車
    牌號碼445-CV號計程車2 次，並拉扯告訴人之衣服，阻擋俞
    孝怡搭乘計程車離去等情，業據被告於警詢、偵查及本院審
    理時均供認不諱（見100 年度偵字第10270 號卷第5 、6 、
    22、23頁、本院卷第21頁背面），核與證人即告訴人於警詢
    中證述情節（見同上偵卷第3 、4 頁）、證人即計程車司機
    范文祿於警詢、偵訊中證述情節（見同上偵卷第7 至7 頁背
    面、第28、29頁）均大致相符；又衡諸證人范文祿僅係適為
    告訴人在路上隨機攔停之計程車司機，與被告、告訴人間均
    無任何情誼、怨隙等關係，其立場上純屬客觀之第三人，並
    無刻意偏頗、維護或誣陷任何一方之動機，其所述之證述內
    容，堪認屬實。是被告於上揭時、地有與告訴人發生肢體上
    之接觸、拉扯告訴人衣服及將告訴人拉下計程車之事實，應
    堪認定。
  (二)按刑法第304 條第1 項之妨害他人行使權利罪之成立，除客
    觀上有以強暴、脅迫妨害他人行使權利之行為外，並須主觀
    上有妨害他人行使權利之故意，始為相當。如上所述，被告
    對於上揭時、地有與告訴人發生肢體上之接觸、拉扯告訴人
    衣服及將告訴人拉下范文祿所駕駛之計程車等事實既供認不
    諱，核其行為在客觀上自屬係以強暴方法妨害他人行使權利
    ，是本件被告是否涉犯刑法第304 條第1 項之妨害他人行使
    權利罪，須審究者，厥為被告主觀上是否具有妨害他人行使
    權利之故意。
  (二)參諸證人即告訴人俞孝怡於警詢中證稱：伊並沒有拿被告的
    眼鏡，是被告自己借給伊的，伊也沒有要侵占該眼鏡，伊當
    天是約被告在三重區○○路大同南路口講事情，講的不高興
    就吵架，然後伊就攔計程車要離開，當時伊已經上車了，被
    告就把伊拉下車，不讓伊離開，被告叫伊去他家談事情，明
    天一起上法院等語（見同上偵卷第3 頁背面、第4 頁）、證
    人范文祿於警詢中證稱：在100 年3 月17日2 時50分許，告
    訴人在三重區○○路與大同南路向伊攔計程車，俞孝抬上車
    後又遭被告拉下車，並毆打告訴人，不讓告訴人坐計程車，
    告訴人並向伊求救，叫伊報警等語（見同上偵卷第7 頁背面
    ）、證人范文祿於偵查中證稱：伊於100 年3 月17日凌晨2
    時50分許，駕駛計程車行經三重區○○路與大同南路口，為
    告訴人攔車，之後有一名男性強拉告訴人下車2 次，並加以
    毆打，伊聽到告訴人呼喊「我要回去」，後來因報警，警察
    將相關人帶回派出所等語（見同上偵卷第28、29頁），可知
    被告拉扯告訴人之過程中，告訴人、證人范文祿均未曾聽聞
    被告有令告訴人要返還眼鏡、或如何返還眼鏡之事，是被告
    所辯稱：伊拉扯告訴人不讓告訴人離開的目的，是要告訴人
    返還眼鏡云云，顯屬可疑，自難採為對被告有利之認定。
  (三)又被告先於本院準備程序中辯稱：當天告訴人所佩戴的眼鏡
    ，是她在看守所時伊配給她的，伊要跟她拿回來，伊認為她
    侵占等語（見本院卷第21頁背面）；其於審理中再辯稱：案
    發的前一天即99年3 月15日晚上，告訴人有來找伊，並住在
    伊家，她離開的時候有拿另一副眼鏡，99年3 月17日凌晨時
    她說要還眼鏡，卻佩戴的是伊在看守所送她的眼鏡等語（見
    本院卷第23頁背面、第24頁）、復改稱：伊並沒有送她眼鏡
    ，伊是先借給她用等語（見本院卷第24頁），惟衡諸一般眼
    鏡係屬個人專屬用之物品，其角度、度數、鏡架之長度、曲
    度均有其特異性，甚至均由專業之眼鏡行調整後，始能適合
    個人配戴，而被告先於準備程序中已供承於發生拉扯之時，
    告訴人所配戴之眼鏡係告訴人在看守所時，其配給告訴人者
    等語明確，是以該副眼鏡，顯係被告已贈送與告訴人，為告
    訴人所有、具有個人專屬性之物，尚難僅因被告與告訴人分
    手，被告欲討回其曾經所贈與告訴人之禮物或物品，而僅以
    告訴人佩掛該副眼鏡，即遽認告訴人係為竊盜或侵占之現行
    犯，是被告其後改稱其於看守所交給告訴人之眼鏡，係借給
    告訴人使用，而非送給告訴人云云，顯係事後卸責之詞，不
    足採信。
  (四)再被告又辯稱：告訴人係案發前一晚，未經伊的同意，從伊
    家拿走另一副眼鏡，她在案發當天原本答應要還伊，可是卻
    沒有還，所以構成犯罪云云。惟查，依告訴人於警詢中證稱
    ：伊並沒有從被告住處中拿走被告的眼鏡，是被告自己借給
    伊的，該眼鏡現在伊家，伊本來要找時間還他，被告一直說
    伊不還她，當時伊進入被告住處時，是被告開門讓伊進入，
    伊和被告的糾紛是分手糾紛，因為被告不要分手等語（見同
    上偵卷第4 頁），再核諸被告於本院審理時亦供承：案發前
    一晚，告訴人來其住處時有發生性行為等節明確（見本院卷
    第23頁背面），可知告訴人於案發前日之晚間前往被告住處
    時，二人仍有情感上之來往及發生親密之關係，則告訴人徵
    得被告之同意而借用被告置於家中之眼鏡，要難認與常情有
    悖，自難以被告事後否認其有借用告訴人眼鏡，而遽認告訴
    人涉有竊盜之犯嫌。抑且，苟告訴人係未徵得被告之同意而
    逕自取走被告之眼鏡，則發生之時已係案發之前一日晚間，
    該眼鏡於案發之際係在告訴人之住處，而非由告訴人案發當
    時所佩戴中，此節為告訴人、被告所是認，則告訴人已並非
    在竊盜犯罪之實施中或實施後即時發覺，亦非於當場持有該
    眼鏡或露有犯罪痕跡，核與現行犯或準現行犯之要件有間。
    職是，被告顯係恣意曲解法律、在未確信告訴人犯罪之情形
    下，即片面認定告訴人為現行犯，進而欲違法逮捕告訴人及
    蒐證，因告訴人所為，並無違法之處，顯非現行犯，已如前
    述，被告以現行犯之逮捕為由，主張阻卻其行為之違法性，
    不僅悖離事實，亦與法理有違。是本件主觀上既在告訴人表
    明欲離去之際，仍將告訴人拉下計程車，執意不讓告訴人離
    去，而限制告訴人行動自由，被告主觀上自有妨害告訴人行
    動自由權利無訛，而被告客觀上又與告訴人有上揭肢體接觸
    及拉扯行為，則被告上揭強制犯行，已堪認定。
  (五)綜上所述，被告上開所辯：伊係為逮捕現行犯云云，顯係事
    後卸責之詞，委無足採。本件事證明確，被告上揭對告訴人
    之強制犯行，堪以認定。
二、按家庭暴力防治法所稱「家庭暴力」者，謂家庭成員間實施
    身體或精神上不法侵害之行為；所稱「家庭暴力罪」者，係
    指家庭成員間故意實施家庭暴力行為而成立其他法律所規定
    之犯罪。家庭暴力防治法第2 條第1 款、第2 款分別定有明
    文。經查，被告王俊仁與告訴人俞孝怡前曾為同居之男女朋
    友關係，有臺灣板橋地方法院檢察署100 年度偵字第11820
    號起訴書1 份在卷可參，足認被告與告訴人間具有家庭暴力
    防治法第3 條第2 款所定之家庭成員關係。核被告王俊仁為
    ，係犯刑法304 條第1 項之強制罪，核屬家庭成員間實施身
    體及精神上不法侵害之行為，亦該當家庭暴力防治法所稱之
    家庭暴力罪，惟因家庭暴力防治法並無另設刑罰規定，仍應
    依刑法予以論罪科刑，公訴意旨漏未敘及構成家庭暴力罪部
    分，應予補充。又被告先後對告訴人拉下計程車所為2 次之
    強制行為，係於密切接近之時間及同地實行，侵害同一法益
    ，各行為之獨立性極為薄弱，且自始係出於同一妨害他人行
    使權利之目的，依一般社會健全觀念，在時間差距上難以強
    行分開，應視為數個舉動之接續實行，合為包括之一行為予
    以評價，屬接續犯，起訴意旨原認應予分論併罰，尚有未合
    ，惟公訴人業於準備程序中已當庭更正起訴書之記載，併予
    敘明。爰審酌被告之前科素行，為大專畢業，智識程度非低
    ，家庭狀況小康，此有臺灣高等法院被告前案紀錄表、警詢
    筆錄受詢問人欄在卷可查，僅因不滿告訴人與其分手、不思
    以理性解決問題及做好情緒管理，竟以暴力方式妨害被害人
    之自由，兼衡其動機、手段、目的、所生危害及犯後否認犯
    行，飾詞狡辯之犯後態度等一切情狀，量處如主文所示之刑
    ，並審酌其年齡、職業、收入、社會地位等節，諭知易科罰
    金之折算標準。至公訴人雖具體求處有期徒刑以上之刑，惟
    審酌被告之素行、行為、手段、動機、目的及所生之危害等
    各節，本院認量處前開之刑，已足懲戒其犯行，求刑意旨，
    毋寧過重，附此敘明。
據上論斷，應依刑事訴訟法第299 條第1 項前段，家庭暴力防治
法第2 條第2 款，刑法第304 條、第41條第1 項前段，刑法施行
法第1 條之1 ，判決如主文。
本案經檢察官洪國朝到庭執行職務。
中    華    民    國   100    年    9     月    30    日
                  刑事第十九庭  法  官  陳海寧
以上正本證明與原本無異。
如不服本判決，應於判決送達後10日內敘明上訴理由，向本院提
出上訴狀 (應附繕本) ，上訴於臺灣高等法院。其未敘述上訴理
由者，應於上訴期間屆滿後20日內向本院補提理由書「切勿逕送
上級法院」。
                                書記官  馮得弟
中    華    民    國   100    年    10    月    13    日
附錄本案論罪科刑法條全文：
刑法第304條（強制罪）
以強暴、脅迫使人行無義務之事或妨害人行使權利者，處 3 年
以下有期徒刑、拘役或 3 百元以下罰金。
前項之未遂犯罰之。